【裁判字號】    95,抗,152
【裁判日期】    951024
【裁判案由】    拍賣抵押物
【裁判全文】
臺灣高雄地方法院民事裁定               95年度抗字第152號
抗  告  人  乙○○
訴訟代理人  丙○○
相  對  人  龍星昇第五資產管理股份有限公司
法定代理人  甲○○
上抗告人因與相對人間拍賣抵押物事件，對於民國95年6月28日
本院95年度拍字第1706號裁定提起抗告，本院裁定如下：
    主  文
抗告駁回。
抗告程序費用新臺幣壹仟元由抗告人負擔。
    理  由
一本件抗告意旨略以：抗告人受讓第三人鴻億營造股份有限公司
  （下稱鴻億公司）對債務人湯明星（已亡，遺產管理人為湯慧
  嘉）之債權新臺幣（下同）3,412,554元及自民國88年3月1日
  起至清償日止按週年利率5%計算之利息（下稱系爭債權）、擔
  保系爭債權之法定抵押權（抵押物原為湯明星所有之高雄縣大
  樹鄉○○段第180 號即門牌號碼：高雄縣大樹鄉○○村○○街
  185 之1 號建物，下稱系爭抵押權），雖設定系爭抵押權之抵
  押物已因拍賣移轉登記為相對人所有，然於該拍賣程序中湯明
  星死亡，執行法院在其利害關係人未聲請選任遺產管理人並承
  受執行之前，即予拍賣抵押物，致由相對人取得所有權，因該
  執行程序有重大瑕疵，侵害抗告人之利益，故系爭抵押權並不
  因該抵押物之拍賣而消滅，則本於抵押權之追及效力，抗告人
  得聲請拍賣該抵押物，是原裁定自有不當，應予廢棄等語。
二按不動產物權，依法律行為而取得設定者，非經登記，不生效
  力；因繼承、強制執行、公用徵收或法院之判決，於登記前已
  取得不動產物權者，非經登記，不得處分其物權，民法第758
  條、第759條定有明文。是以，承攬人依88年修正前民法第513
  條規定取得之抵押權，係依法律之規定而取得，固不以經登記
  為必要，惟承攬人欲將法定抵押權讓與他人時，須先經登記，
  方得處分法定抵押權，其受讓人則係依讓與之法律行為而取得
  抵押權，非經登記，自不生抵押權移轉之效力。再按除抵押權
  所擔保之債權未定清償期或其清償期尚未屆至，而拍定人或承
  受抵押物之債權人聲明願在拍定或承受之抵押物價額範圍內清
  償債務，經抵押權人同意者外，存於不動產上之抵押權及其他
  優先受償權，因拍賣而消滅，強制執行法第98條第3項亦有明
  文。
三經查，鴻億公司雖於86年間因法律規定取得系爭抵押權，嗣於
  93年7月8日讓與抗告人系爭抵押權一節，固有本院91年度訴字
  第996號判決、95年度促字第15767號支付命令及確定證明書、
  系爭抵押權移轉之契約書影本各1 份在卷為證，惟揆諸上開說
  明，鴻億公司須為抵押權登記後，方得處分系爭抵押權，且因
  抗告人係經鴻億公司讓與系爭債權之法律行為始取得系爭抵押
  權，更須經移轉登記，否則不生效力。而抗告人主張對湯明星
  有系爭債權，對上開抵押物亦有系爭抵押權等語，卻未就系爭
  抵押權已移轉登記於己之事實為相當之證明，且本件抵押物於
  拍賣前或拍定後，均未登記抗告人為系爭抵押權人一節，亦有
  土地登記謄本在卷可稽，如此自難認抗告人為抵押權人。再查
  ，設定系爭抵押權之抵押物，業於93年12月19日拍定，而系爭
  債權於88年3 月1 日已可請求遲延利息，足見抵押物所擔保之
  系爭債權清償期在拍定之前，則依強制執行法前開規定，系爭
  抵押權亦因拍賣而消滅，抗告人再依已消滅之抵押權聲請拍賣
  抵押物，自屬無據。是以尚難認抗告人有實行系爭抵押權之權
  。至抗告人主張本件抵押物之拍賣有湯明星死亡且無人繼承，
  未待選任遺產管理人即予拍賣之重大瑕疵，系爭抵押權即未消
  滅等語，惟抗告人所指乃屬強制執行程序終結前得聲明異議之
  情事，該程序既已終結，自不得再予爭執。況且執行債務人僅
  處於忍受強制執行之消極地位，依強制執行法第5 條第3 項、
  第4 項之規定，強制執行開始後債務人死亡，仍得續行執行程
  序，於繼承人全體拋棄繼承權或無人承認繼承時，縱已無執行
  債務人存在，亦不影響執行程序之進行，故抗告人之主張即不
  可採，併此敘明。
四據上論結，本件抗告為無理由，依非訟事件法第46條、第21條
  第2項、第24條第1項，民事訴訟法第495條之1第1項、第449條
  第1項、第78條，裁定如主文。
中    華    民    國    95    年    10    月    24    日
                  民事第六庭  審判長法  官  謝靜雯
                                    法  官  鄭詠仁
                                    法  官  廖正雄
以上正本證明與原本無異。
如不服本裁定應於送達後10日內向本院提出再抗告狀，並繳納再
抗告費新台幣1000元。再為抗告應以適用法規顯有錯誤為理由，
並經本院之許可，該許可以原裁定所涉及之法律見解具有原則上
重要性者為限。
中    華    民    國    95    年    10    月    24    日
                                    書記官  許雅惠


司法院資訊處製作；財團法人民間司法改革基金會備份。
